臺灣新竹地方法院刑事判決　
                                      109年度訴字第919號
公  訴  人  臺灣新竹地方檢察署檢察官
被      告  葉仁誠


            羅文秀




上列被告等因違反廢棄物清理法案件，經檢察官提起公訴（109
年度偵字第4345號），被告於本院準備程序中，就被訴事實為有
罪之陳述，經本院合議庭裁定由受命法官獨任進行簡式審判程序
，並判決如下：
    主  文
甲○○共同犯廢棄物清理法第四十六條第四款之非法清理廢棄物罪
，累犯，處有期徒刑陸月，如易科罰金，以新臺幣壹仟元折算壹
日。未扣案之犯罪所得新臺幣參仟伍佰元沒收，於全部或一部不
能沒收或不宜執行沒收時，追徵其價額。
乙○○共同犯廢棄物清理法第四十六條第四款之非法清理廢棄物罪
，處有期徒刑陸月，如易科罰金，以新臺幣壹仟元折算壹日。
    事  實
一、甲○○、乙○○均明知從事廢棄物之清除、處理業務，應向
    直轄市、縣（市）主管機關或中央主管機關委託之機關申請
    核發公民營廢棄物清除、處理機構許可文件後，始得從事清
    除處理事業廢棄物業務，而其等並未經主管機關許可，亦未
    向主管機關申請核發一般或有害事業廢棄物清除處理許可文
    件，竟共同基於違反廢棄物清理法之犯意聯絡，由甲○○於民
    國108年12月30日受不知情之臺北市大安區仁愛國民小學（
    下稱仁愛國小）所託，以新臺幣（下同）3,500元之代價，
    承攬清除、處理仁愛國小之廢棄物，並於翌（31）日上午4
    時許，駕駛車牌號碼00-0000號自用小貨車，經乙○○帶領，
    一同將上開廢輪胎、木櫃等廢棄物，載運至新竹縣○○鎮○○段
    ○○○○段00000地號土地棄置。嗣經民眾報警處理，始循線查
    悉上情。
二、案經新竹縣政府警察局新埔分局報請臺灣新竹地方檢察署檢
    察官偵查起訴。
    理  由
一、本件被告甲○○、乙○○所犯之罪，均非法定刑為死刑、無
    期徒刑或最輕本刑3 年以上有期徒刑之罪，亦非高等法院管
    轄第一審之案件，而被告甲○○、乙○○於準備程序進行中就被
    訴事實均為有罪之陳述，經本院告知簡式審判程序之旨，並
    聽取檢察官及被告甲○○、乙○○之意見後，本院乃依刑事訴訟
    法第273條之1第1項規定，裁定進行簡式審判程序，合先敘
    明。
二、訊據被告甲○○、乙○○對於前揭非法清理廢棄物之犯行於
    偵查中、本院準備及簡式審判程序時均坦承不諱（見偵卷第
    第9-12、55-56、77-81頁；本院卷第90-91頁、第94-95頁）
    ，復有證人即新竹縣○○鎮○○段○○○○段00000地號土地所有人
    葉雲清、證人即仁愛國小教職員林怡伶、李慕台於警詢中之
    證述可佐（見偵卷第63-64、69-70頁反面），並有新竹縣政
    府環境保護局稽查工作紀錄、現場照片、監視錄影畫面翻拍
    照片、新竹縣○○鎮○○段○○○○段00000地號土地查詢資料在卷
    可參（見偵卷第13-17、51-52頁背面），足見被告甲○○、乙
    ○○之自白均與事實相符，本件犯行均至堪認定，均應依法論
    科。
三、按廢棄物之運輸屬「清除行為」，廢棄物之傾倒則屬「處理
    行為」，最高法院106 年度台上字第3834號刑事判決意旨參
    照。查被告甲○○、乙○○以貨車載運上開廢輪胎、木櫃等一般
    事業廢棄物，並將該廢棄物傾倒推置在新竹縣○○鎮○○段○○○○
    段00000地號土地之行為，依據上開說明，應屬廢棄物之清
    除、處理行為。是核被告甲○○、乙○○所為，均係犯廢棄物清
    理法第46條第4 款之非法清理廢棄物罪。被告甲○○、乙○○就
    上開犯行，有犯意聯絡及行為分擔，均應論以共同正犯。
四、被告甲○○前於107 間，因公共危險案件，經臺灣桃園地方法
    院以107年度壢交簡字第1604號判決判處有期徒刑4月確定，
    嗣於107年12月11日易科罰金執行完畢，此有臺灣高等法院
    被告前案紀錄表1 份在卷可佐，其於徒刑執行完畢後5 年之
    內故意再犯本案有期徒刑以上之罪，為累犯。然綜觀被告前
    案紀錄，其於本件犯行前，並無違反廢棄物清理法之前科，
    尚難認被告甲○○全然不知悔悟、對於刑罰反應能力低落之情
    ，故依照釋字第775 號意旨，不予加重最低本刑，特此敘明
    。 
五、刑事審判旨在實現刑罰權之分配正義，故法院對有罪被告之
    科刑，應符合罪刑相當之原則，使輕重得宜，罰當其罪，以
    契合社會之法律感情，此所以刑法第57條明定科刑時應審酌
    一切情狀，尤應注意該條所列10款事項以為科刑輕重之標準
    ，並於同法第59條賦予法院以裁量權，如認「犯罪之情狀可
    憫恕，認科以最低度刑仍嫌過重者，得酌量減輕其刑」。而
    刑法第59條規定犯罪之情狀可憫恕者，得酌量減輕其刑，其
    所謂「犯罪之情狀」，與同法第57條規定科刑時應審酌之一
    切情狀，並非有截然不同之領域，於裁判上酌減其刑時，應
    就犯罪一切情狀（包括第57條所列舉之10款事項），予以全
    盤考量，審酌其犯罪有無可憫恕之事由（即有無特殊之原因
    與環境，在客觀上足以引起一般同情，以及宣告法定低度刑
    ，是否仍嫌過重等），以為判斷。查被告甲○○、乙○○所
    清理之廢輪胎、木櫃等廢棄物，尚非具有毒性、危險性足以
    影響人體健康或污染環境之有害事業廢棄物，其犯罪所生危
    害尚非鉅大，且獲利低微，又其等犯後均坦承犯行，堪認其
    等均有悔意，是依本件犯罪情節，在客觀上尚可憫恕，若處
    以法定最輕本刑即有期徒刑1 年，均屬失之過苛，而有情輕
    法重之虞，在客觀上足以引起一般之同情，而有堪資憫恕之
    處，爰均適用刑法第59條之規定，酌量減輕被告甲○○、乙○○
    之刑，被告甲○○部分並依法先加重後減輕之。
六、爰審酌被告甲○○、乙○○均未領有廢棄物清理許可文件，竟貪
    圖獲利及一時便利，任意運輸、傾倒及堆置廢棄物，破壞自
    然環境生態，有害土地利用，漠視環境保護之重要性，所為
    均實屬不該，惟念及其等犯後均坦承犯行，兼衡被告甲○○自
    承教育程度為國中畢業，案發迄今均從事搬運工，月收3、4
    萬元，離婚，無未成年子女，現與兒子同住；被告乙○○自承
    教育程度為國中畢業，案發時擔任清潔工，月收2萬3千至5
    千元，已婚，有1名未成年外孫賴其扶養，暨本件犯罪之動
    機、目的、手段及所生危害等一切情狀，分別量處如主文所
    示之刑併均諭知易科罰金折算標準，以示懲儆。
七、沒收之說明
 (一) 查被告甲○○於本院準備程序中陳稱：本件獲利3,500元均由我獲得等語（見本院卷第91頁），故被告甲○○本件犯罪所得3,500元，應依刑法第38條之1第1項規定宣告沒收，於全部或一部不能沒收或不宜執行沒收時，依同條第3 項規定，追徵其價額；另綜觀全案卷證，要無證據顯示被告乙○○因本件犯罪行為而有任何犯罪所得可資沒收，爰不予宣告沒收。
 (二) 又查被告甲○○本件所使用載運廢棄物之車牌號碼00-000
　　0號自用小貨車乃其子葉鴻儀所有，有車輛詳細資料報表1份
　　存卷可憑（見偵卷第18頁），是該自用小貨車雖係供犯罪所
　　用之物，惟並非被告甲○○所有，又無證據可認係車主無正
　　當理由提供，自不得宣告沒收，附此敘明。
據上論斷，應依事訴訟法第273條之1第1項、第299條第1項前段
，判決如主文。
本案經檢察官陳韻中提起公訴，檢察官黃嘉慧到庭執行職務。
中    華    民    國   110    年    1     月    29    日
                  刑事第五庭   法  官     林涵雯
以上正本證明與原本無異。
如不服本判決應於收受本判決後20日內向本院提出上訴書狀，上
訴書狀應敘述具體理由。上訴書狀未敘述上訴理由者，應於上訴
期間屆滿後20日內補提理由書狀於本院(均須按他造當事人之人
數附繕本 )「切勿逕送上級法院」。 
中　　華　　民　　國　　110 　年　　1 　　月　　29　　日
                               書記官     郭家慧
附錄論罪科刑法條
廢棄物清理法第46條第4款
有下列情形之一者，處1年以上5年以下有期徒刑，得併科新臺幣
1千5百萬元以下罰金：
四、未依第41條第1項規定領有廢棄物清除、處理許可文件，從
    事廢棄物貯存、清除、處理，或未依廢棄物清除、處理許可
    文件內容貯存、清除、處理廢棄物。